【裁判字號】    95,聲,3927
【裁判日期】    951128
【裁判案由】    聲明異議
【裁判全文】
臺灣桃園地方法院刑事裁定              95年度聲字第3927號
聲明異議人
即  被  告  甲○○
                    （現於臺灣桃園看守所）
            乙○○
                    （現於臺灣桃園看守所）
共      同
選任辯護人  郭登富律師
上列異議人因妨害自由等案件（本院95年度訴字第2395號），對
於本院民國95年11月13日受命法官所為之羈押處分不服，聲明異
議，本院裁定如下：
    主  文
異議駁回。
    理  由
一、原處分以：查本件聲明異議人即被告甲○○因妨害自由等案
    件，經本院承審之受命法官訊問後，認被告甲○○涉犯刑法
    第302 條妨害自由罪、第304 條強制罪、第305 條恐嚇危害
    安全罪、第344 條重利罪、第346 條恐嚇取財罪等罪，業經
    證人即被害人林定村等人指述甚詳，犯罪嫌疑重大，又共犯
    人數眾多，且被告於本院羈押訊問時之供述內容對其他共犯
    多所維護、避重就輕，有事實足認為有湮滅證據及勾串證人
    之虞，因認有刑事訴訟法第101 條第1 項第2 款之情形，非
    予羈押顯難進行追訴、審判；又被告甲○○被訴涉犯刑法第
    302 條、第304 條、第305 條、第346 條等罪，次數眾多，
    有事實足認為有反覆實施同一犯罪之虞，而有刑事訴訟法第
    101 條之1 第1 項第3 款、第4 款、第8 款之情形，而有羈
    押之必要，於民國95年11月13日起執行羈押。另查本件聲明
    異議人即被告乙○○因妨害自由等案件，經本院承審之受命
    法官訊問後，認被告乙○○涉犯刑法第302 條妨害自由罪、
    第304 條強制罪、第305 條恐嚇危害安全罪、第344 條重利
    罪、第346 條恐嚇取財罪等罪，業經證人即被害人林定村等
    人指述甚詳，犯罪嫌疑重大，又共犯人數眾多，且被告於本
    院羈押訊問時之供述內容與其他共犯相互推諉、避重就輕，
    有事實足認為有湮滅證據及勾串共犯或證人之虞，因認有刑
    事訴訟法第101 條第1 項第2 款之情形，非予羈押顯難進行
    追訴、審判；又被告乙○○被訴涉犯刑法第302 條、第304
    條、第305 條、第34 6條等罪，次數眾多，有事實足認為有
    反覆實施同一犯罪之虞，而有刑事訴訟法第101 條之1第1項
    第3 款、第4 款、第8 款之情形，而有羈押之必要，於民國
    95年11月13日起執行羈押。
二、被告甲○○、乙○○聲明異議（誤為抗告）意旨略以：原處
    分以「犯罪嫌疑重大，有事實足認為有湮滅、偽造、變造證
    據或勾串共犯或證人之虞」為由裁准羈押，抽象空泛，不足
    作為本案羈押之具體事由。又本件係被害人林定村積欠債務
    ，為賴帳而誣指被告甲○○、乙○○二人重利、暴力討債，
    惟欠債還錢實乃天經地義，核無非予羈押，顯難進行追訴審
    判之事由，亦即無再予羈押之必要。且被乙○○因肛門周圍
    膿傷，身體不適，亦可認已無羈押之必要。又被告二人為家
    中經濟支柱，全家生計賴以維繫，渠等遭羈押恐造成傾家蕩
    產、妻離子散之悲劇，爰依法聲明異議，請准將原處分撤銷
    云云。
三、按對於受命法官所為關於羈押之處分有不服者，受處分人得
    聲請所屬法院撤銷或變更之；第409 條至第414 條之規定，
    於本條規定準用之，刑事訴訟法第416 條第1 項第1 款、第
    4 項分別定有明文。次按得為撤銷或變更之聲請而誤為抗告
    者，視為已有聲請，同法第418 條第2 項後段亦有明文。本
    件被告甲○○、乙○○雖誤為抗告，惟依前述規定，應視為
    已有聲請，先予敘明。
四、按羈押被告之目的，其本質在於確保訴訟程序得以順利進行
    、或為確保證據之存在與真實、或為確保嗣後刑罰之執行，
    而對被告所實施剝奪其人身自由之強制處分。被告有無羈押
    之必要，法院僅須審查被告犯罪嫌疑是否重大、有無羈押原
    因、以及有無賴羈押以保全偵審或執行之必要，由法院就具
    體個案情節予以斟酌決定，如就客觀情事觀察，法院許可羈
    押之裁定或延長羈押之裁定，在目的與手段間之衡量並無明
    顯違反比例原則情形，即無違法或不當可言。另執行羈押後
    有無繼續之必要，仍許由法院斟酌訴訟進行程度及其他一切
    情事而為認定（最高法院46年台抗字第6 號判例參照），此
    乃法律所賦予法院之職權。至於被告實際是否成立犯罪，乃
    本案審判程序時實體上應予判斷之問題，並非法院裁定是否
    羈押或應否准許具保停止羈押之審查要件，合先敘明。經查
    ：
（一）被告甲○○、乙○○涉犯刑法第302 條妨害自由罪、第30
      4 條強制罪、第305 條恐嚇危害安全罪、第344 條重利罪
      、第346 條恐嚇取財罪等情，業據被害人林定村、廖妙鈴
      於警詢及偵查中證稱：林定村向李文德所經營之「鑫昶公
      司」借貸，每月利息高達百分之12，嗣因無力償還債務，
      李文德遂於95年4 月間夥同甲○○、乙○○、吳文仁等人
      ，至林定村位於臺北縣鶯歌鎮○○路365 巷17號之「定村
      企業有限公司」，強行開走三菱牌大貨車1 部。復於95年
      5 月30日下午，由李文德夥同甲○○、乙○○、吳文仁及
      其他多名不詳男子強行進入林定村開設之公司內，限制林
      定村及妻子廖妙鈴之行動自由，並逼迫林定村簽下面額新
      臺幣（下同）624 萬之本票。嗣林定村於95年7 月4 日復
      遭甲○○強押至鑫昶公司，途中甲○○並曾告知已經知道
      林定村之地址，且以其他債務人因為不還錢被打到快半身
      不遂，而甲○○的老闆李文德勢力很大，連警察都敢打，
      如果不配合償還債務，下場絕對會死得很難看，並且要讓
      林定村「無親無戚」等語恐嚇之；被害人林頂全於警詢中
      證稱：呂文德及甲○○、吳文仁等人受張瑞添所託，向林
      頂全催討100 萬元之債務，而於95年9 月5 日下午5 時許
      ，在林頂全赴臺北縣林口鄉○○街17巷內某處弔唁時，遭
      渠等限制行動自由，並稱若不還錢，絕不讓林頂全離開，
      且要到靈堂前鬧事，使林頂全心生恐懼，而由其子林愷竣
      開具3 張面額各50萬元之本票交付呂文德等人；陳正廷於
      警詢中證述：曾於95年7 月9 日向李文德所經營之「鑫昶
      公司」借貸30萬元，扣除月息百分之15後，實際取得拿25
      萬5 千元。於95年8 月23日下午5 時許，乙○○率同不知
      名男子4 、5 人在陳正廷位於桃園縣八德市114 巷81號住
      處前待了約10分鐘，呼喊「陳正廷」姓名並催討債務，使
      陳正廷伊因心中害怕而不敢出面應門，嗣並燒炭自殺等語
      綦詳，屬犯罪嫌疑重大甚明。至被告二人雖稱本件係被害
      人林定村因積欠債務不思清償，而誣指被告二人有重利及
      暴力討債之行為，惟既羈押與否之審查，目的僅在判斷有
      無實施羈押強制處分之必要，並非認定被告有無犯罪之實
      體審判程序，故關於羈押之要件，以經釋明得以自由證明
      為已足，至於被告二人是否成立犯罪，乃本案實體上應予
      判斷之問題，已如前述。揆諸上開證人於警詢及偵查中之
      證述，本院已足認被告上開所為涉犯刑法第302 條妨害自
      由罪、第304 條強制罪、第305 條恐嚇危害安全罪、第34
      4 條重利罪、第346 條恐嚇取財罪等罪，犯罪嫌疑重大。
      至上開證言是否即得為被告有罪認定之積極證據，核屬將
      來本案實體審判程序中始應細究，並非本院判斷是否有羈
      押原因及羈押必要時所應究明。又本案尚有共犯吳文仁及
      相關第三人林瑞宜、蕭俊賢、周志祥、蕭月芬等人待查，
      而有事實足認為被告二人有湮滅證據、勾串共犯或證人之
      虞，且非予羈押顯難進行追訴、審判，而有羈押必要。又
      按刑事訴訟法第101 條之1 所定之預防性羈押，係因考慮
      該條所列各款犯罪，一般而言，對於他人生命、身體、財
      產有重大之侵害，對社會治安破壞甚鉅，而其犯罪性質，
      從實證之經驗而言，犯罪行為人大多有一而再、再而三反
      覆為之的傾向，故為避免此種犯罪型態之犯罪行為人，在
      同一社會環境條件下，再次興起犯罪之意念而再為同一之
      犯罪，因此透過拘束其身體自由之方式，避免其再犯。被
      告甲○○、乙○○被訴涉犯刑法第302 條妨害自由罪、第
      304 條強制罪、第305 條恐嚇危害安全罪、第346 條恐嚇
      取財罪，次數甚多，而有事實足認為有反覆實施同一犯罪
      之虞。綜上，因認被告甲○○、乙○○有刑事訴訟法第10
      1 條第1 項第2 款，同法第101 條之1 第1 項第3 款、第
      4 款、第8 款之情形，而有羈押之必要。
（二）至被告乙○○以其罹患肛門周圍膿傷病症，此有卷附國軍
      桃園總醫院附設民眾診療服務處95年10月24日診斷證明書
      1 紙在卷足憑，可認無羈押之必要。另聲明異議意旨復稱
      被告二人為家中經濟支柱，全家生計賴以維繫，其遭羈押
      恐造成傾家蕩產、妻離子散之悲劇云云。惟被告有無羈押
      之必要，法院僅須審查被告犯罪嫌疑是否重大、有無羈押
      原因、以及有無賴羈押以保全偵審或執行之必要，就具體
      個案情節斟酌決定，已如前述。上開聲明異議事項，經核
      尚非判斷有無羈押必要之審認範疇。另執行羈押後有無繼
      續之必要，仍許由法院斟酌訴訟進行程度及其他一切情事
      而為認定，附此敘明。
（三）綜上，原處分認被告甲○○、乙○○涉犯刑法第302 條妨
      害自由罪、第304 條強制罪、第305 條恐嚇危害安全罪、
      第344 條重利罪、第346 條恐嚇取財罪等罪，犯罪嫌疑重
      大，且有事實足認為有湮滅證據、勾串共犯或證人之虞；
      而涉犯之刑法第302 條妨害自由罪、第304 條強制罪、第
      305 條恐嚇危害安全罪、第346 條恐嚇取財罪等罪，有反
      覆實施同一犯罪之虞為由，而有羈押之必要，予以羈押，
      並禁止接見通信，經核尚無不合，聲明異議意旨執上開所
      述指摘原羈押處分不當，為無理由，應予駁回。
四、依刑事訴訟法第416 條第4 項、第412 條，裁定如主文。
中    華    民    國    95    年    11    月    28    日
                  刑事第二庭法  官  徐培元
                            法  官  鄭吉雄
                            法  官  尹  良
以上正本證明與原本無異。
不得抗告。
                            書記官  廖宜政
中    華    民    國    95    年    11    月    30    日


司法院資訊處製作；財團法人民間司法改革基金會備份。
